行　政　法　院　判　決　　　　　　　　　　　　　八十七年度判字第一九一四號
　　原　　　告　美商．壯生和壯生股份有限公司
　　代　表　人　甲○○○○○
　　訴訟代理人　蔡中曾　律師
　　被　　　告　經濟部中央標準局
右當事人間因商標異議事件，原告不服行政院中華民國八十六年五月六日台八十六訴
字第一八一九一號再訴願決定，提起行政訴訟，本院判決如左︰
　　主  文
原告之訴駁回。
　　事  實
緣本件關係人永昂企業有限公司於民國八十三年十二月二日以「雙傑 J&J」商標，指
定使用於商品及服務分類表第二十五類之各式男女成衣、冰裝、外套、童裝、大衣、
休閒服裝、夾克、馬褲商品申請註冊，經被告審查核准，列為審定第六九七○一六號
商標。原告以該商標有違商標法第三十七條第一項第七款之規定，對之提出異議，被
告則認關係人以印刷體之 J&J作為系爭商標圖樣之一部分申請註冊，指定使用於各式
男女成衣等商品，難謂係襲用他人之商標申請註冊並有致公眾誤信之虞，無商標法第
三十七條第一項第七款之適用，乃為異議不成立之審定，發給中台異字第八五○六六
一號商標異議審定書。原告仍不服，一再訴願均遭決定駁回，遂提起本件行政訴訟，
茲摘兩造訴辯意旨如次：
原告起訴意旨及補充理由略謂︰一、按商標圖樣「襲用他人之商標或標章有致公眾誤
信之虞者」，不得申請註冊，為商標法第三十七條第一項第七款所明定。本條款規定
之意旨，依同法施行細則第三十一條規定，係指以不公平競爭之目的，非出於自創而
抄襲他人已使用之商標或標章申請註冊，並有致公眾誤信之虞者；所襲用者不以著名
商標或標章而使用於同一或類似商品為限。依通說，本條款之適用以商標圖樣相同或
構成近似為前提。所謂商標圖樣近似，依行政院台七十四經字第一八○六八號函准修
正備查之「商標近似審查基準」意旨，「商標在外觀、觀念、讀音方面有一近似者」
即為近似商標，而「商標圖樣上之外文有一完全相同者」為外觀近似，復為同基準二
之(五)所明示。再者，比較僅有外文之外國商標與含有中外文之本國商標是否構成近似
，僅能論及外文部分，亦有大院六十三年判字第五三七號判例可稽，均先陳明。二、
茲一再訴願機關所以決定維持被告機關對本案所為之「異議不成立」之審定，主要仍
係據下述理由：(一)彼此商標之外文雖同有「 J&J」，但系爭外文係印刷體，而原告據
以異議之外文「 J&J」等商標（下述）則係經設計之字體，予人寓目印象有別，整體
構圖意匠亦異，一般人易當非不易分辨；(二)「Ｊ」字母為國人共知習見之廿六字母之
一，國內廠商以之或以其複合式作為圖樣之一部申准註冊者，不乏其例；故應認系爭
商標之「 J&J」非襲用自該據以「 J&J」商標。對上述論據，原告仍難認同，蓋：(一)
系爭商標圖樣固係由中文「雙傑」及外文「 J&J」所組成，惟依大院前述判例意旨，
於比較近似與否之際，本不應將其中文「雙傑」部分列入斟酌。準此，單就該外文「
 J&J」與原告所據以異議之舊第一項（醫藥品）註冊第一○五七六號、舊第三項（化
粧品）註冊第三六五一四、三五四三五號暨第四項（個人清潔用品）之註冊第三五四
五一、三六五三一號「 J&J」商標暨舊第一項註冊第三一八八四號、舊第三項註冊第
三一一八一號、三一四二七號、及舊第四項註冊第三一九二九號「Johnson & Johnso
n 」等外文商標（以下稱「據以商標」）比較，則見或用字完全相同（ J&J），或與
原式縮寫之（Johnson & Johnson 縮寫成 J&J）一致，因之，一般消費者若施以普通
之注意，異時異地隔離觀察，自難免於混淆誤認。徵諸首揭行政院所頒基準，彼此商
標已因外文部分之相同或極易致混淆而當然構成近似。此外，原告－美商壯生和壯生
股份有限公司之外文全銜固為「Johnson & Johnson 」，惟現時一般消費者為省便計
，輒將之簡稱為「 J&J」公司，而前述之據以商標之一之「Johnson & Johnson 」亦
然，多有消費者逕以縮寫之「 J&J」唱呼其名稱者。因之，系爭商標之外文「 J&J」
除用字與據以商標之一之「 J&J」完全一致而構成近似外，亦因消費者習慣上之唱呼
而易與簡稱為「 J&J」之另一據以商標「Johnson & Johnson 」商標滋生混淆。尤其
，依大院二十三年判字第二八號判例意旨即知，商標法上所謂之文字，當然包括字之
各體，不能以字之正草、大小不同而為文字不同，則本案之正楷之系爭「 J&J」商
標與書寫體之據以「 J&J」商標當然仍應認係同一商標文字，其構成近似，要屬當然
。被告暨一再訴願機關所持不致生混淆誤認之虞之論見，顯與事實扞格。(二)單一之「
Ｊ」字母固為一般常見之英文廿六字母之一，惟「 J&J」之組合卻非隨處可見之無意
義之文字組。質言之，就作為商標圖樣之顯著性言，於一般人之觀念中，單一之「Ｊ
」字母與二「Ｊ」字母加符號之組合「 J&J」為絕難相提併論之不同商標。質言之，
若彼此商標均係由單一「Ｊ」字母所構成，或可依被告機關之見，論以非易致混淆誤
認，惟「 J&J」與「 J&J」之比較，卻非認定為近似不可，蓋其業經特別之設計、組
合，個別之特別顯著性格已非可與單一字母「Ｊ」同日而語。因之，被告及一再訴願
機關以「Ｊ」字母為國人共知習見之英文廿六字母之一，且以之申准註冊於各類商品
者，不乏其例為由，而逕認由該「Ｊ」字母組合而成之各該「 J&J」商標亦應認不致
引起混淆誤而非屬近似云者，實至謬誤。(三)原告前已舉證指陳，原告－美商壯生和壯
生股份有限公司（Johnson & Johnson ，又稱「 J&J」公司）為產製藥品、化粧品（
如嬰兒乳液、潤膚油）、清潔用品（如嬰兒洗髮精、沐浴精）、嬰幼兒用品（如嬰兒
爽身粉、濕紙巾、凡士林藥膏）、醫療補助品及醫療器材（含手術用衣、手套等）之
國際性集團公司，創立迄今已逾一百零八年，近年來年年晉入美國五百大企業排名之
前一百名內，銷售額及規模之龐大少有同業能出其右，其分支機構遍佈全球，產品銷
售網擴及世界一百三十多國以上。在中華民國，早於民國六十六年即設立分公司－「
嬌生股份有限公司（Johnson & Johnson Taiwan Ltd. ），簡稱為「 J&J Taiwan 」
），代理或獲授權使用所有各該據以商標產品在台銷售事宜。自伊時起，標示有各該
據以商標之各項商品即廣泛中華民國銷售，並為一般消費者熟悉愛用，再加上每年所
費不貲之電、報章雜誌等各大媒體之大量廣告，已使各該據以商標聲譽日隆，堪稱
為國內外著名商標，此除有原告於八十四年十二月二十二日呈附於被告機關之異議理
由書附件三以下之諸多證據資料可資證明外，另有下列資料證明各該據以商標（尤其
係「 J&J」商標）確具全球性知名度：１、據以「 J&J」商標在美、加、英、德、日
等先進國家註冊之例示註冊證影本共乙份。２、據以「Johnson & Johnson 」商標在
美、加、英、德、日等先進國家註冊之例示註冊證影本共乙份。３、據以「 J&J」與
「Johnson & Johnson 」商標在中華民國使用之賀年卡、商品說明書、包裝盒、電
廣告精華、促銷招帖、例示發票等影本共乙份。應陳明者，上述文件中或雖僅顯示「
Johnson & Johnson 」商標，但另一據以「 J&J」商標亦顯示於所示之部分商品之容
器瓶蓋上。４、據以「 J&J」與「Johnson & Johnson 」商標在亞洲之中國大陸、韓
國、日本、泰國、印度、馬來西亞、菲律賓、越南及香港使用之各種產品實物、包裝
、說明書、促銷文件暨相關資料影本共乙份。５、據以「 J&J」與「Johnson & John
son 」商標在澳洲、希臘、土耳其、拉丁美洲、南非、多明尼加等國使用之證據資料
影本共乙份。由上述於全球各國使用之狀況觀之，原告之據以「 J&J」與「Johnson
& Johnson 」兩商標均被同時並舉使用，故一般消費者對「 J&J」商標為原告所註冊
及使用之著名商標當均已了然於心，其所具之高知名度及標識性，應無可置疑。因是
，與各該據以商標相同或構成近似之系爭商標之註冊，當然有致消費者混淆誤認之虞
。尤其系爭商標一旦表彰於嬰兒衣服上時，尤難避免此一混淆之發生（現今，嬰幼兒
用品與嬰幼兒衣服輒於同一專櫃販售），至為灼然。此由該關係人自知理虧而函復被
告機關放棄答辯之事實，可證其然。尤應指陳者，依首揭同法施行細則第三十一條後
段之釋示，被襲用之商標是否被廣為使用而具知名度及是否使用於同類商品，均非所
問，茲各該據以商標既已具相當知名度，尤可推論系爭商標之註冊足致引人混淆。三
、按原告前已指陳，原告之外文公司全銜固為「Johnson & Johnson 」，惟此全銜輒
被一般消費者簡稱為「 J&J」公司，而據以商標之一之「Johnson & Johnson 」亦然
。為證實此一論據，原告茲檢附顯示由其他貿易商輸入之原告著名商品（即俗稱之「
水貨」）－「Johnson's 」潤膚乳液容器之外觀照片二幀，用供大院卓參。由該容器
上之黃色中文標帖可知，著名之原告公司外文名稱即簡稱為「 J&J」公司。職是之故
，本案系爭商標之外文「 J&J」既與上述據以商標與原告公司名稱「Johnson & John
son 」之簡稱「 J&J」完全一致，客觀上一般消費者自難免將系爭商標表彰之商品誤
認係原告所產製，依商標法第三十七條第一項第七款之規定，系爭商標自不得申請註
冊，從而，其原獲准之審定亦應撤銷。四、綜上論陳，由於系爭商標之外文「 J&J」
與原告之公司名稱之縮寫暨在全球均已極著名之多類商品之首揭各該據以商標之用字
或全一致，或與原式之縮寫相同而構成近似，故依首揭商標法第三十七條第一項第七
款之規定，系爭商標應不得申請註冊。被告機關一時失察，誤准其審定，依法本應將
之撤銷。詎仍以不甚妥適之理由，將原告所提出之異議處分不成立，一再訴願機關再
遞予維持，均屬失當，故請求將原處分、訴願決定及再訴願決定均撤銷等語。
被告答辯意旨略謂︰一、按商標圖樣襲用他人之商標或標章有致公眾誤信之虞者，不
得申請註冊，固為商標法第三十七條第一項第七款所規定，惟該款之適用，指以不公
平競爭之目的，非出於自創而抄襲他人已使用之商標或標章申請註冊並有致公眾誤信
之虞者，復為同法施行細則第三十一條前段所規定。二、查系爭審定第六九七○一六
號「雙傑 J&J」商標圖樣上印刷體之外文 J&J與據以異議之「JOHNSON'S 」、「壯生
JOHNSON & JOHNSON 」、「健生 J&J」等商標圖樣（如附圖二）之外文JOHNSON'S 、
Johnson & Johnson 或形體經特殊設計之 J&J，予人寓目印象截然有別，整體構圖意
匠亦異，一般人當非不易分辨，況其他廠商以字母Ｊ或其複合式 J.J或 J&J作為商標
圖樣之一部分申准註冊於各類商品者，不乏其例，有本局商標圖樣名稱查詢表附可
稽，即難謂系爭商標係襲用據以異議之商標而有使一般消費者誤認其商品為原告所產
製而購買之虞，縱據以異議商標廣泛使用於化籹品、清潔用品、嬰幼兒用品等商品，
亦難因而即謂系爭商標係襲用並有致公眾誤信之虞，自無首揭法條規定之適用。是本
局所為之處分，並無不合等語。
　　理  由
按商標圖樣襲用他人之商標或標章有致公眾誤信之虞者，不得申請註冊，固為商標法
第三十七條第一項第七款所規定，惟該款之適用，指以不公平競爭之目的，非出於自
創而抄襲他人已使用之商標或標章申請註冊並有致公眾誤信之虞者，復為同法施行細
則第三十一條前段所規定。原告以系爭審定第六九七○一六號「雙傑 J&J」商標（如
附圖一）有違商標法第三十七條第一項第七款之規定，對之提出異議，其理由係以原
告用外文之全銜JOHNSON & JOHNSON 或簡稱 J&J作為商標表彰其所產製之化籹品、清
潔用品、嬰幼兒用品等商品廣泛行銷世界一百多國迄今多年，且早於六十六年即於我
國設立分公司，代理或獲授權使用所有各該商標產品在台銷售事宜，並在報章雜誌、
電等傳播媒體刊登大量廣告，復於我國及世界多國註冊，堪稱為著名商標，系爭商
標圖樣上外文 J&J與據以異議商標之用字或一致或近似，有致消費者混淆誤認之虞云
云。然查系爭審定第六九七○一六號「雙傑 J&J」商標圖樣上印刷體之外文 J&J與據
以異議之「JOHNSON'S 」、「壯生JOHNSON & JOHNSON 」、「健生 J&J」等商標圖樣
（如附圖二）之外文JOHNSON'S 、JOHNSON & JOHNSON 或形體經特殊設計之 J&J，予
人寓目印象截然有別，整體構圖意匠亦異，一般人當非不易分辨，況其他廠商以字母
Ｊ或其複合式 J.J或 J&J作為商標圖樣之一部分申准註冊於各類商品者，不乏其例，
實難認系爭商標係襲用據以異議之商標而有使一般消費者誤認其商品為原告所產製而
購買之虞。縱令據以異議商標廣泛使用於化妝品、清潔用品、嬰幼兒用品，因與系爭
審定商標指定使用於各式男女成衣、泳裝、外套、童裝、大衣、休閒服裝、夾克、馬
褲等商品不同，難因而即謂系爭商標係襲用並有致公眾誤信之虞，自無首揭法條規定
之適用，原告所稱系爭審定商標有違商標法第三十七條第一項第七款規定之詞，尚難
採信。被告所為異議不成立之審定，於法尚無不合，訴願決定及再訴願決定遞予維持
原處分並無違誤，原告起訴意旨經查無理由，應予駁回。
據上論結，本件原告之訴為無理由，爰依行政訴訟法第二十六條後段判決如主文。
中    華    民    國     八十七      年      九      月     二十四      日
                    行 政 法 院 第 二 庭
                                審 判 長 評  事      徐  樹  海
                                         評  事      高  秀  真
                                         評  事      黃  璽  君
                                         評  事      沈　水　元
                                         評  事      黃  合  文
右  正  本  證  明  與  原  本  無  異
                                         法院書記官  蘇  金  全
中    華    民    國     八十七      年      九      月     二十四      日
附圖一、                        　　附圖二、
~[G;H:\SCN\87\00000000.1;;]
~[G;H:\SCN\87\00000000.2;1500;]
